【裁判字號】    97,訴,596
【裁判日期】    970722
【裁判案由】    第三人異議之訴
【裁判全文】
臺灣板橋地方法院民事判決               97年度訴字第596號
原      告  庚○○
訴訟代理人  李弘仁律師
被      告  乙○○
                        樓之3.
            甲○○
            戊○○
            丁○○
            丙○○○
兼上五人
訴訟代理人  己○○
上列當事人間第三人異議之訴事件，本院於97年7月8日言詞辯論
終結，判決如下：
    主  文
本院96年度執字第32182號損害賠償強制執行事件，就原告對第
三人宏強有限公司薪資債權，所為禁止收取清償之強制執行程序
應予撤銷。
訴訟費用由被告負擔。
    事實及理由
壹、程序上理由
    訴狀送達後，原告不得將原訴變更或追加他訴，被告於訴之
    變更或追加無異議，而為本案之言詞辯論者，視為同意變更
    或追加，原告於判決確定前，得撤回訴之全部或一部。但被
    告已為本案之言詞辯論者，應得其同意，民事訴訟法第255
    條2項、第262條載有明文。原告提起本訴，原以楊世明為被
    告，嗣因楊世明已於96年11月6日死亡，乃撤回被告楊世明
    ，並追加楊世明之繼承人楊吉翔、楊稚逢為被告，然該二人
    已拋棄繼承，原告又撤回被告楊吉翔、楊稚逢，被告對於原
    告訴之追加，並無異議為本案言詞辯論，對於原告撤回楊吉
    翔、楊稚逢部分，已當庭表示同意（見本院97年7 月8 日筆
    錄），揆之前開規定，核無不合，應予准許。
貳、實體上理由
一、原告起訴主張：
(一)被告為原告之父謝順良於86年8月28日駕車肇事案件之損害賠
  償債權人，惟因原告之父亦同時死於該車禍事件，原告繼承父
  親謝順良之損害賠償債務，而被告分別為被害人楊月娥之繼承
  人或扶養請求權人、或扶養請求權人之繼承人以台灣高等法院
  89 年 度重上字第4 號民事判決為執行名義，聲請強制執行扣
  押原告對宏強有限公司之薪資債權，並由鈞院民事執行處受理
  ，有執行命令可稽，然原告之父謝順良於86年8 月28日駕駛營
  業大貨車肇事時亦因傷重死亡，原告於繼承時年僅10歲，為限
  制行為能力人，依新修正之民法第1153條第2 項規定：「繼承
  人為無行為能力人或限制行為能力人對於被繼承人之債務，以
  所得遺產為限，負清償責任。」及民法繼承編施行法第1-1 條
  第2 項規定：「繼承在民法繼承編中華民國九十六年十二月十
  四日修正施行前開始，繼承人於繼承開始時為無行為能力人或
  限制行為能力人，未能於修正施行前之法定期間為限定或拋棄
  繼承，由其繼續履行繼承債務顯失公平者，於修正施行後，得
  以所得遺產為限，負清償責任。」，原告全家又係低收入戶，
  無力支付此龐大債務，若由當年僅10歲之原告繼承此龐大債務
  ，終生背債，無力更生，顯失公平，依上開修正之繼承法規定
  ，原告繼承時既為限制行為能力人，未繼承取得任何遺產，依
  法無庸再負清償被告等債權人之債務，被告等所執行扣押者為
  原告之財產，已超出原告以遺產為範圍之有限責任，原告依法
  屬執行程序之第三人地位（最高法院77台抗字第143 號判例參
  照），爰依強制執行法第15條規定，請求如訴之聲明。
(二)聲明：鈞院96年度執字第32182號損害賠償強制執行事件，就
  原告對第三人宏強有限公司薪資債權，所為禁止收取清償之強
  制執行程序應予撤銷。
二、被告抗辯：
(一)被告聲請強制執行後，並未取得任何賠償金額，且民法修正後
  致原告毋庸負賠償責任，對被告顯有不公，被告卻須因本件訴
  訟負擔訴訟費用，亦非公平。
(二)聲明：駁回原告之訴。
三、得心證之理由：
(一)第三人就執行標的物有足以排除強制執行之權利者，得於強制
  執行程序終結前，向執行法院對債權人提起異議之訴。如債務
  人亦否認其權利時，並得以債務人為被告，強制執行法第15條
  載有明文。又限定繼承之繼承人，就被繼承人之債務，唯負以
  遺產為限度之物的有限責任。故就被繼承人之債務為執行時，
  限定繼承人僅就遺產之執行居於債務人之地位，如債權人就限
  定繼承人之固有財產聲請強制執行，應認限定繼承人為強制執
  行法第十五條之第三人，得提起第三人異議之訴，請求撤銷強
  制執行程序（最高法院77年台抗字第143號判利意旨參照）。
  繼承人為無行為能力人或限制行為能力人對於被繼承人之債務
  ，以所得遺產為限，負清償責任，又繼承在民法繼承編中華民
  國96年12月14日修正施行前開始，繼承人於繼承開始時為無行
  為能力人或限制行為能力人，未能於修正施行前之法定期間為
  限定或拋棄繼承，由其繼續履行繼承債務顯失公平者，於修正
  施行後，得以所得遺產為限，負清償責任，97年1月6日修正之
  民法第1153條第2項、民法繼承編施行法第1-1條第2項載有明
  文。準此以解，繼承人於繼承時，為無行為能力人或限制行為
  能力人，於97年1月2日民法修正前未及向法院聲明限定繼承或
  拋棄繼承者，然繼續履行繼承債務顯失公平者，自得以其所得
  遺產為限負清償責任，如就遺產以外原為繼承人之財產聲請強
  制執行，繼承人得依據強制執行法第15條之規定，提起第三人
  異議之訴，合先敘明。
(二)原告起訴主張因原告之父親謝順良於民國（下同）86年8月28
  日駕駛大貨車肇事致訴外人楊月娥傷重死亡，謝順良亦已傷重
  死亡，經法院判決原告繼承謝順良之損害賠償債務，而楊月娥
  之繼承人即被告己○○（楊月娥之夫）、丁○○（楊月娥之女
  ）、戊○○（楊月娥之子）、丙○○○（楊月娥之母）、陽椿
  霖（楊月娥之父，嗣因楊椿霖死亡，由被告丙○○○、乙○○
  、甲○○、訴外人楊世明繼承），經法院判決原告繼承謝順良
  所負之賠償損害賠責任，因被告以台灣高等法院之民事判決為
  執行名義，向本院聲請扣押原告對第三人宏強有限公司之薪資
  債權，經本院以96年6 月27日板院輔96執明字第32182 號核發
  執行命令等事實，有原告提出且為被告所不爭之台灣高等法院
  89 年 度重上字第4 號民事判決、本院96年6 月27日板院輔96
  執明字第32182 號核發扣押執行命令可按，且為被告所不爭，
  堪信為真實。
(三)原告為76年8月21日出生，原告之父親謝順良於86年8月28日死
  亡，當時年僅10歲，原告繼承時為限制行為能力人，且被繼承
  人謝順良於死亡時並未無財產，有原告提出財政部台灣省北區
  國稅局財產歸屬資料清單可按（見本院卷頁36），並經本院依
  職權查明謝順良於86至87年間之財產狀況，及申報遺產稅等資
  料，謝順良均無財產或申報遺產之資料，有財政部台灣省北區
  國稅局淡水稽徵所97年4 月28日北區國稅淡水二字第0971006
  776 號函、97年5 月30日北區國稅淡水一字第0970009098號函
  、財政部財稅資料中心97年5 月8 日資五字第0970005570號函
  、本院稅務電子閘門資料查詢表各一紙可按（見本院卷頁76、
  79、80、96），足見，原告於繼承時，被繼承人謝順良並無財
  產，原告自毋庸就被繼承人謝順良之債務負清償之責，且原告
  為低收入戶，有基隆市安樂區低收入戶證明書可按，若由原告
  繼續履行該繼承債務，原告之生活將無以為繼，顯失公平，被
  告就原告對第三人宏強公司之薪資聲請強制執行，原告依據強
  制執行法第15條之規定，提起第三人異議之訴，撤銷前開強制
  執行程序，原告之請求應為有據。
四、本件事證已明，兩造其餘攻擊防禦方法及爭點，核與本件判
    決結果無涉，爰不一一論述。
五、結論：原告之訴為有理由，依民事訴訟法第78條，判決如主
    文。
中    華    民    國    97    年    7     月    22    日
                  民事第三庭    法  官  徐玉玲
以上正本係照原本作成
如對本判決上訴，須於判決送達後20日內向本院提出上訴狀
中    華    民    國    97    年    7    月    22    日
                                書記官  翁子婷


司法院資訊處製作；財團法人民間司法改革基金會備份。
